臺中高等行政法院判決
　　　　　　　　　　　　　　　　　　 96年度簡字第00197號
原　　　告　行政院勞工委員會職業訓練局中區職業訓練中心
代　表　人　甲○○
訴訟代理人　賴見強　律師
　　　　　　古宏彬　律師
被　　　告　乙○○
上列當事人間因償還公費事件，原告提起行政訴訟。本院判決如
下︰
　　主  文
被告應給付原告新臺幣壹萬伍仟壹佰伍拾柒元。
訴訟費用由被告負擔。
　　事實與理由
一、被告於民國（下同）82年間參加原告舉辦之家具裝潢班職業
    訓練，成為該訓練班學生。依當時有效之行政院勞工委員會
    職業訓練局所屬職業訓練中心學生退訓賠償要點（以下簡稱
    學生退訓賠償要點，該要點於92年1月1日廢止）之規定，該
    訓練班由原告提供學生一切受訓所需費用（包含學雜費、材
    料費及保險費），學生如遭退訓時，應賠償原告提供之上開
    訓練費用。被告於82年11月11日遭原告以中輔字第6798號
    核定勒令退訓。為此，原告提起本件行政訴訟請求被告償還
    新臺幣（下同）15,157元之公費。
二、原告起訴主張：按行政機關基於法定職權，為達特定之行政
    目的，於不違反法律規定之前提下，得與人民約定提供某種
    給付，並使接受給付者負合理負擔或其他公法上對待給付義
    務，而成立行政契約關係，有司法院釋字第348號解釋理由
    書可參。次按「學生受訓期間因中途退訓應負責賠償訓練費
    用，其規定及標準，依本要點辦理。」、「本要點所稱賠償
    訓練費用，包括學雜費、材料費及保險費三項。(一)學雜費：
    報到二週內退訓者得免予追究賠償；二週以上，四週以內者
    ，賠償全期費用之三分之一；超過四週者，按全期費用計算
    。(二)材料費：報到二週內退訓者得免予追究賠償；超過二週
    依退訓時已訓練之週數佔全期訓練週數之比例計算（不滿一
    週者以一週計）。(三)保險費：退訓時依已繳納之保費計算。
    前項訓練費用係依各職類、班別、訓練計畫所列受訓學生個
    人年度預算金額核計之。」、「學生在受訓期間，有下列情
    形之一者，依前項各款規定標準，追究賠償：(一)升學或其他
    原因申請退訓者。(二)擅自離訓或行為不檢，情節重大勒令退
    訓者。」行為時有效之學生退訓賠償要點第1條、第2條及第
    3條分別定有明文。原告係依行政院勞工委員會職業訓練局
    職業訓練中心組織通則設立之行政機關，依法負有辦理職業
    訓練促進全民就業之行政目的，原告辦理職業訓練招收學員
    受訓，與學員間屬國家機關與人民約定提供某種給付，並使
    接受給付者負合理負擔或其他公法上對待給付義務，而成立
    行政契約關係，倘學員因升學或其他原因申請退訓，及擅自
    離訓或行為不檢，情節重大勒令退訓者，均應依前揭賠償要
    點規定賠償訓練費用。被告於82年間參加原告舉辦之家具裝
    潢班職業訓練，於82年11月11日經原告以中輔字第6798號
    案核定勒令退訓，依學生退訓賠償要點第2條規定，被告應
    賠償學雜費、材料費及保險費等訓練費用共計15,157元，迭
    經追索，被告均未賠償，為此，爰依行政契約關係，請求判
    決命被告賠償上開訓練費用等語。
三、被告答辯意旨略謂：被告於82年3月（當時未滿16歲）參加
    被告裝潢設計班學習技能，因職訓中心學員龍蛇混雜、素質
    參差不齊，至遭受當時學員欺負恐嚇，甚至當時代步工具亦
    遭破壞而無法上學，雖然父親曾向原告理論與詢問狀況，但
    當時原告並未予理會，亦未加以處理，被告當時年幼，雖有
    心上課學習，但因心生恐懼，致無法提起勇氣再去上課學習
    ，僅能在家中等候原告之後續處理以使被告得以安心上課，
    但過沒多久便收到因被告曠課多次而遭強制退學之通知。至
    今事隔14年，這段期間從未收到原告之電話或信件催討賠償
    事項，相隔14年始追討當時債務，況且所適用法律條文已於
    92 年廢止，本件係被告因遭欺負恐嚇以致不敢繼續參加訓
    練課程，原告亦未妥為處理解決，請求判決被告免予賠償云
    云。
四、經查，本件原告主張上開事實，業據其提出原告之學員學籍
    卡、82年11月15日原告教務課簽呈、學生退訓賠償要點及請
    求賠償費用核計明細表附卷足稽，並為被告所不爭。經核兩
    造間成立公法性質之訓練契約，被告依約應完成48週之訓練
    ，然於82年11月11日即遭原告以中輔字第6798號案核定勒
    令退訓，被告應接受訓練時間預計48週，退訓時僅受訓10週
    ，依當時有效之學生退訓賠償要點第2點及第3點及原告所提
    出之請求費用明細表，原告請求被告賠償全期學雜費及按48
    分之10比例計算之材料費共12,967元（8,800元＋20,000元
    ×10/48＝12,967元）、已繳納之勞工保險費2,190元，合計
    15,157元，原告請求被告賠償上開金額，核無不合，應予准
    許。被告雖辯稱伊當時年紀小被同學欺負，原告之父曾到訓
    練班理論，但無人理會，被告因此未敢去上課云云，惟表示
    當時未報警，且時隔太久，亦不知何人欺負伊等語。查原告
    當時既未報警，且又未能說明係何人欺負伊致伊不敢上課，
    所辯自不足採信，況學生受訓期間退訓應負責賠償訓練費用
    以及免予追究賠償之事由與標準，於當時有效之學生退訓賠
    償要點中已有詳細規定，被告所稱係因遭其他學員欺負恐嚇
    以致心生恐懼未繼續受訓，而遭原告退訓，縱屬實情，然此
    事由亦不符合學生退訓賠償要點第4點所規定免予追究賠償
    之要件，被告自不得主張免予賠償。查學生受訓期間退訓應
    負責賠償訓練費用以及免予追究賠償之事由與標準，於當時
    有效之學生退訓賠償要點中已有詳細規定，被告當時雖年僅
    15歲餘，惟被告在本院調查時自陳伊報名參加系爭受訓，曾
    得其父之認同等語，則被告即應負責學生受訓期間退訓應負
    責賠償訓練費用。又被告接受職業訓練期間為82年9月至11
    月，已見前述，學生退訓賠償要點係於92年1月1日始廢止，
    亦不溯及既往失效。次按「行政程序法施行前已發生公法上
    請求權之消滅時效期間，不適用行政程序法第131條第1項規
    定，應依行政程序法施行前有關法規之規定；無相關法規規
    定者，得類推適用民法消滅時效之規定（即縱使殘餘期間，
    自行政程序法施行日起算較五年為長者，仍依其期間）。」
    （法務部90年3月22日法令字第008617號函釋參照），從
    而，關於於公法上之請求權，在法律未明定其時效期間前，
    亦應許類推適用相關公法或民法關於時效之規定，以填補該
    請求權無時效規定之漏洞（司法院釋字第474號解釋、最高
    行政法院92年度判字第163號、第1340號判決參照），本件
    事實係發生於行政程序法於90年1月1日施行前，亦無相關法
    規規定其請求權時效，依上開說明得類推適用民法第125條
    規定：「請求權，因15年間不行使而消滅。」本件原告所為
    請求尚未罹於消滅時效。綜上所述，被告所辯委不足採，原
    告起訴請求被告償還公費15,157元為有理由，應予准許。本
    件為簡易案件，爰不經言詞辯論逕為判決。
據上論結，本件原告之訴為有理由，依行政訴訟法第233條第1項
、第236條、第195條第1項前段、第98條第3項前段，判決如主文
。
中　　華　　民　　國　　96　　年　　 6　　月　  20 　 日
                     第三庭      法  官  林  金  本
以上正本證明與原本無異。
如不服本判決，應於判決送達後20日內，以本訴訟事件所涉及之
法律見解具有原則性者，始得向本院提出上訴狀並表明上訴理由
，經最高行政法院許可，否則不得上訴；如於本判決宣示後送達
前提起上訴者，應於判決送達後20日內補提上訴理由書（均應依
對造人數提出繕本）。提起上訴應預繳送達用雙掛號郵票390元
（34元及5元郵票各10份)。
中　　華　　民　　國　　96　　年　   6  　月  　25  　日
                                 書記官  蔡  騰  德
